【裁判字號】    99,交聲,221
【裁判日期】    991231
【裁判案由】    違反道路交通管理處罰條例
【裁判全文】
臺灣宜蘭地方法院交通事件裁定         99年度交聲字第221號
原處分機關  交通部公路總局臺北區監理所宜蘭監理站
異  議  人  張倉達
即受處分人
上列受處分人因違反道路交通管理處罰條例案件，對於交通部公
路總局臺北區監理所宜蘭監理站民國99年8月3日所為之處分（原
處分案號：宜監字第裁43-Q00000000號），聲明異議，本院裁定
如下：
    主  文
原處分撤銷。
張倉達不罰。
    理  由
一、原處分意旨略以：本件異議人即受處分人張倉達於民國99年
    6月25日20時55分許，駕駛車號9T-6700號自用小客車，行經
    壯圍鄉○○路○段路口處有燈光號誌管制之交岔路口（下稱
    系爭路口），闖越紅燈，經宜蘭縣政府警察局礁溪分局當場
    製發宜警交字第Q00000000號舉發違反道路交通管理事件通
    知單舉發，並經原處分機關乃以異議人違規事實明確，依道
    路交通管理處罰條例第53條第1項規定，於99年8月3日以宜
    監字第裁43-Q00000000號裁決書裁處異議人罰鍰新台幣（下
    同）2,700元，並依同法第63條第1項第3款記違規點數3點。
二、異議意旨略以：異議人通過該系爭路口白色停止線時，交通
    號誌顯示仍為綠燈，當車子通過斑馬線且車已左彎，交通號
    誌才轉為黃燈。又系爭路口停止線距離路口斑馬線即有3公
    尺，而系爭路口距離異議人欲轉入之路口則相距有56公尺，
    本件取締警察採證設備設置位置距離系爭路口長達141公尺
    ，當時又是夜晚，故由採證照片上看起來，在系爭路口號誌
    為全紅清道時期之際，容易誤認異議人車輛仍在系爭路口，
    然實際上異議人車輛當已駛離系爭路口停止線約有40公尺，
    且車頭已面朝大福路三段（即欲轉入之方向）。是以，異議
    人並無闖越紅燈之行為，為此聲明異議，請求撤銷原處分等
    語。
三、(一)按法院受理交通事件，準用刑事訴訟法之規定，道路交通
    管理處罰條例第89條前段定有明文，是最高法院76年臺上字
    第4986號判例所指認定犯罪事實所憑之證據，雖不以直接證
    據為限，間接證據亦包括在內；然而無論直接或間接證據，
    其為訴訟上之證明，須於通常一般之人均不致有所懷疑，而
    得確信其為真實之程度者，始得據為有罪之認定，倘其證明
    尚未達到此一程度，而有合理之懷疑存在以致事實審法院無
    從取得有罪之確信時，即應由法院為諭知被告無罪之判決，
    亦即刑事訴訟法上法院認定事實之最重要原則「認定被告有
    罪，就該有罪事實不能有任何之合理懷疑存在」，於法院審
    理行為人違反道路交通管理處罰條例案件時，自當有其適用
    。易言之，法院於審理行為人違反道路交通管理處罰條例案
    件，當踐行完畢調查證據之程式後，為事實之認定時，如就
    原處分機關所認定之行為人違規之事實仍有合理之訴訟上懷
    疑，而無法百分之百確信行為人確有該當於道路交通管理處
    罰條例各該處罰條文之構成要件事實時，即應依訴訟上之待
    證事實「倘有懷疑，則從被告之利益作解釋」之證據法則，
    作對受處分人有利之認定。(二)次按駕駛人駕駛汽車，應遵守
    道路交通標誌、標線、號誌之指示，並服從交通指揮人員之
    指揮，道路交通安全規則第90條定有明文。又停止線，用以
    指示行駛車輛停止之界限，車輛停止時，其前懸部分不得伸
    越該線；本標線為白實線，寬30至40公分，依遵行方向之路
    面寬度劃設之；車輛面對圓形紅燈表示禁止通行，不得超越
    停止線或進入路口，道路交通標誌標線號誌設置規則第170
    條第1項前段、第2項前段、第206條第5款第1目分別定有明
    文。又汽車駕駛人行駛車輛於遇紅燈時超越停止線，實已進
    入交岔路口或佔用行人穿越道線，易造成交岔路口車輛、行
    人行進之遲滯或危險，況有燈光號誌管制之交岔路口，於紅
    燈亮起時，行駛車輛本應遵照標誌、標線（包含停止線）、
    號誌之指示停車，若於紅燈時車輛猶超越停止線繼續向前行
    駛，既未遵守禁制標線之指示，超越應停止之界限，自仍屬
    闖紅燈之行為，不因有無完成闖越交岔路口之動作而有歧異
    ，此由道路交通標誌標線號誌設置規則第170條第3項另規定
    「本標線之前得加繪黃色『越線受罰』標誌」等情，更堪認
    定。從而，所謂交岔路口，其範圍係指停止線前方之區域，
    汽車駕駛人於交岔路口之燈號顯示為紅燈時，應遵守燈號於
    停止線後方停等，不得再行往前行駛進入交岔路口範圍。是
    如汽車駕駛人於燈號轉變為紅燈前，車身已部分超越停止線
    ，進入交岔路口範圍，其所為應尚不構成行經有燈光號誌管
    制之交岔路口闖紅燈之違規行為，合先敘明。
四、本院調查結果：
    查異議人駕駛前開自用小客車，於前揭時、地行經系爭路口
    之事實，為異議人所自承。是本件應審酌者，乃異議人駕車
    超過系爭路口之停止線時是否有違規闖紅燈之事實。經查：
    本件經本院於99年12月31日勘驗取締員警提供之現場監視錄
    影光碟，勘驗內容如下：「員警所在拍攝位置係位於一九二
    線道上，即異議人欲轉入之車道旁，由攝影畫面無法直接看
    到異議人車輛行經系爭路口前方之燈光號誌，但可以看到其
    相鄰之對向車道燈光號誌。於錄影時間1分12秒異議人車輛
    出現於畫面，此際異議人行向相鄰之對向車道為紅燈。於1
    分15秒異議人車輛正通過路口，由錄影畫面角度觀察，尚無
    法確認此際異議人車輛是否已超過其行駛道路之停止線。於
    1分17秒異議人行向相鄰之對向車道轉換為綠燈。」。又異
    議人通過之系爭路口其燈光號誌，係與其行向相鄰之對向車
    道燈光號誌相反，亦即當系爭路口號誌為綠燈時，其相鄰之
    對向車道燈光號誌即為紅燈，反之亦然，而系爭路口共有5
    秒清道時間，包括黃燈3秒、紅燈2秒，亦據本院傳訊證人即
    本件取締員警薛永承到庭證述明確，且為異議人所是認，並
    有宜蘭縣政府警察局礁溪分局99年7月29日警礁交字第09940
    08689號函文在卷可稽，堪認無訛。據上，異議人行向相鄰
    之對向車道係於錄影時間1分17秒時轉換為路燈，則回溯2秒
    鐘即於錄影時間1分15秒之際，系爭路口燈光號誌應轉為紅
    燈即進入各車道燈光號誌均為全紅時間，而由前揭勘驗結果
    顯示，異議人車輛即係於錄影時間1分15秒之際通過系爭路
    口，則異議人車輛於錄影時間1分15秒之際是否已有部分車
    身超越系爭路口之停止線即有疑義。又由證人薛永承提出之
    現場照片4張及異議人提出之現場照片1張（本院卷第31、32
    頁及第7頁下方）觀察，系爭路口之停止線距離系爭路口尚
    有約2～3公尺之距離，而依取締之員警之位置與異議人當時
    之位置相隔之距離，用以判斷異議人車輛於錄影時間1分15
    秒（即系爭路口燈光號誌轉為紅燈之際）通過系爭路口時車
    身是否已部分超越停止線，確易產生視覺上之誤差，而有誤
    認之虞，是以就此部分仍應依上開錄影光碟所呈現之客觀事
    實為論斷之依據，亦即難逕認異議人車有上開違規闖紅燈情
    事，原處分機關遽認異議人有上開之違規，即有未洽。
五、綜上所查，本件依現有卷證，並無證據足資證明異議人有「
    駕車行經有燈光號誌管制之交岔路口闖紅燈」之違規事實，
    原處分遽為裁罰，尚有未洽。異議人異議為有理由，爰撤銷
    原處分，改諭知異議人不罰。
據上論斷，應依道路交通管理處罰條例第87條第2項、道路交通
事件處理辦法第19條前段，裁定如主文。
中    華    民    國    99    年    12    月    31    日
                  交通法庭法  官  陳雪玉
以上正本證明與原本無異。
如不服本裁定，應於裁定送達後5日內，向本院提出抗告狀。（
應附繕本）
                          書記官  陳建宇
中    華    民    國    99    年    12    月    31    日

司法院資訊處製作；財團法人民間司法改革基金會備份。
